【裁判字號】    96,交易,910
【裁判日期】    970528
【裁判案由】    過失傷害
【裁判全文】
臺灣臺中地方法院刑事判決             96年度交易字第910號
公  訴  人  臺灣臺中地方法院檢察署檢察官
被      告  甲○○
上列被告因過失傷害案件，經檢察官提起公訴（96年度偵字第25
234 號），本院判決如下：
    主  文
甲○○因過失傷害人，處拘役伍拾日，如易科罰金，以新臺幣壹
仟元折算壹日。
    事  實
一、甲○○於民國96年5 月17日10時許，駕駛車號3V-2522 號自
    小客車，沿臺中市○○路由北往南方向行駛，行經惠中路與
    文心一路交岔路，應注意汽車行駛至交岔路口，轉彎車應讓
    直行車先行。而當時天候雨、日間自然光線、路面濕潤、無
    缺陷、無障礙物，視距良好，無不能注意情事，竟疏未注意
    ，貿然右轉入文心一路，適乙○○○騎乘車號EZP-360 號輕
    型機車，同向行駛在甲○○所駕駛之自小客車後，疏未注意
    車前狀況，以其輕型機車前車頭撞及甲○○上開自小客車之
    右後車尾，乙○○○人車倒地，因而受有腰椎挫傷併第一腰
    椎爆裂性骨折、身體挫、擦傷等傷害。甲○○肇事後，臺中
    市警察局第六分局交通隊據報到場處理，在警員尚不知何人
    肇事前，主動表示其為駕駛人，自首犯行，接受裁判。
二、案經乙○○○委由楊佳勳律師告訴臺灣臺中地方法院檢察署
    檢察官偵查起訴。
    理  由
壹、程序方面：
    按被告以外之人於審判外之言詞或書面陳述，除法律有規定
    者外，不得作為證據。被告以外之人於審判外之陳述，雖不
    符刑事訴訟法第159 條之1 至4 之規定，而經當事人於審判
    程序同意作為證據，法院審酌該言詞陳述或書面陳述作成時
    之情況，認為適當者，亦得為證據。刑事訴訟法第159 條第
    1 項、第159 條之5 第1 項分別定有明文。本件檢察官指出
    之證明方法，被告甲○○同意作為證據，本院審酌該言詞及
    書面陳述作成之情況，認為適當，得為證據。
貳、實體方面：
一、訊據被告於本院坦承於上揭時、地，駕駛車號3V-2522 號自
    小客車，與告訴人乙○○○所騎乘之上開輕型機車發生碰撞
    ，告訴人乙○○○受有腰椎挫傷併第一腰椎爆裂性骨折、身
    體挫、擦傷等傷害之事實不諱，惟否認有何過失傷害犯行，
    辯稱：其依交通規則駕車，係告訴人乙○○○騎乘機車撞到
    我車尾云云（詳本院卷21頁）。惟查：
  (一)被告於96年5 月17日10時許，駕駛車號3V-2522 號自小客車
    ，沿臺中市○○路由北往南方向行駛，行經惠中路與文心一
    路交岔路，欲右轉入文心一路，適告訴人乙○○○騎乘車號
    EZP- 360號輕型機車，以其輕型機車前車頭撞及被告上開自
    小客車之右後車尾，告訴人乙○○○因而受有腰椎挫傷併第
    一腰椎爆裂性骨折、身體挫、擦傷等傷害之事實，業據被告
    於警詢、檢察官訊問及本院均坦承不諱，經核與告訴人乙○
    ○○於警詢指訴情節相符，並有林新醫院96年6 月27日診斷
    證明書在卷可稽，足認被告此部分自白與事實相符，堪以採
    信。
  (二)按汽車行駛至交岔路口，轉彎車應讓直行車先行。道路交通
    安全規則第102 條第1 項第7 款定有明文。而肇事當時天候
    雨、日間自然光線、路面濕潤、無缺陷、無障礙物，視距良
    好，無不能注意情事，有道路交通事故現場圖、道路交通事
    故調查報告表及現場照片6 張在卷可考。被告駕駛自小客車
    ，行經肇事交岔路口，見告訴人乙○○○騎乘上開機車自後
    直行駛來之事實，業據被告於97年5 月17日10時33分調查時
    自承：我打方向燈右轉時，我有發現後方有來車，我右轉過
    去時，一直閃後方的EZP-360 號輕型機車，閃至對向車道，
    該輕型機車由後而來撞到我的右後保險桿。我從後視鏡有看
    見EZP-360 號輕型機車直行過來，就撞到我的右後保險桿等
    語（詳偵卷17頁），經核與告訴人乙○○○於97年5 月17日
    10時45分調查時指稱：（我騎車）至文心一路前，車號3V-2
    522 號自小客車在我左前方突然打方向燈右轉文心一路，我
    發現要剎車已經來不及，要向右閃避也已來不及，遂與車號
    3V-2522 號自小客車相撞等語大致相符（詳偵卷18頁）。被
    告及告訴人乙○○○上開調查筆錄，均於案發後不久製作，
    應可清晰陳述肇事發生經過無誤，自可採信。由此可見，被
    告駕駛自小客車，行經上開交岔路口，欲右轉入文心一路，
    已發現後方同向有告訴人乙○○○騎乘機車而來，竟仍未讓
    直行車先行，因而肇至本件車禍，堪認被告肇事當時，顯有
    未盡上揭交通安全規則之注意義務，自有過失甚明。至於告
    訴人乙○○○騎乘機車，疏未注意車前狀況，不慎以其機車
    前車頭，撞及被告所駕駛之自小客車右後車尾，其對本件車
    禍之發生，亦有過失。綜上，被告與告訴人乙○○○均未盡
    注意義務，致肇車禍，均有過失甚明。被告之過失行為與告
    訴人乙○○○受傷間有相當因果關係，雖告訴人乙○○○於
    本件車禍之發生與有過失，然不因此解免被告刑責。至於被
    告於96年11月14日檢察官訊問時改稱：右轉轉彎前我有看週
    邊都沒有車，我才轉彎。（問：《提示交通事故談話紀錄表
    》你陳述說你右轉時有看到後方有機車？）我有閃，但是不
    確定是乙○○○，因為當時不只1 台機車。…我到現在都不
    知道車禍如何發生，我很確定我轉彎時沒有撞到人云云（詳
    偵卷26、27頁）；再於本院辯稱：我有依照交通規定方式行
    駛。…其依據交通規則駕車，係告訴人乙○○○騎乘機車來
    撞我車尾云云（詳本院卷20、45頁），均屬卸責之詞，不足
    採信。
  (三)綜上所述，被告上開犯行，事證明確，堪以認定。
二、核被告所為，係犯刑法第284 條第1 項前段過失傷害罪。又
    被告肇事後，臺中市警察局第六分局交通隊據報到場處理，
    在警員尚不知何人肇事前，主動表示其為駕駛人，自首犯行
    ，接受裁判等情，有臺中市○○○道路交通事故肇事人自首
    情形紀錄表在卷可稽（詳偵卷19頁），應依刑法第62條前段
    規定，減輕其刑。爰審酌被告駕駛自小客車，行駛於上開路
    段，於右轉之際，因未讓後方直行車先行，肇至本件車禍，
    而告訴人乙○○○對本件車禍發生亦有過失，及告訴人乙○
    ○○雖未達重傷害程度，但仍因此車禍而成為輕度肢障，有
    中華民國身心障礙手冊影本及林新醫院97年4 月22日函在卷
    可稽（詳本院卷9 頁），暨犯後否認犯行，迄未與告訴人乙
    ○○○達成和解等一切情狀，量處如主文所示之刑，併宣示
    如易科罰金之折算標準。
據上論斷，應依刑事訴訟法第284 條之1 、第299 條第1 項前段
，刑法第284 條第1 項前段、刑法第41條第1 項前段、第62條前
段，刑法施行法第1 條之1 ，判決如主文。
本案經檢察官丙○○到庭執行職務。
中    華    民    國    97    年    5     月    28    日
                  刑事第十六庭  法  官  柯志民
以上正本證明與原本無異
如不服本判決應於送達後10日內向本院提出上訴狀
                                書記官  賴亮蓉
中    華    民    國    97    年    5     月    28    日
論罪之法條全文：
刑法第284 條：
因過失傷害人者，處六月以下有期徒刑、拘役或五百元以下罰金
，致重傷者，處一年以下有期徒刑、拘役或五百元以下罰金。
從事業務之人，因業務上之過失傷害人者，處一年以下有期徒刑
、拘役或一千元以下罰金，致重傷者，處三年以下有期徒刑、拘
役或二千元以下罰金。


司法院資訊處製作；財團法人民間司法改革基金會備份。
